臺灣高等法院臺中分院刑事判決　　　　　民國九十年度上訴字第一九七六號
　　上　訴　人
　　即　被　告　己○○
　　指定辯護人　本院公設辯護人　甲○○
右上訴人因偽造有價證券等案件，不服臺灣臺中地方法院中華民國九十年九月十九日
第一審判決（民國九十年度訴字第一四九四號，起訴案號：臺灣臺中地方法院檢察署
民國九十年度偵字第五七八六號），提起上訴，本院判決如左：
    主      文
原判決撤銷。
己○○無罪。
　　理      由
一、公訴意旨略稱：被告己○○本身因無汽車駕駛執照，無法向租車行租車，詎竟與
    一姓名、年籍不詳女子基於共同之犯意聯絡，於民國八十八年七月二十二日，持
    拾得乙○○於同年四月間遺失之身分證及駕駛執照，至臺中縣梧棲鎮○○路三七
    ○巷七十二號「大豐收租車行」，由該名女子假冒乙○○名義，在租用轎車合約
    書上及切結書上，偽造「乙○○」之署押，用以製作為乙○○本人租車及洪女本
    人於駕車肇事時願負一切民刑事責任之內容不實之文書，並持以行使交付於車行
    老闆戊○○，致生損害於乙○○。又租車行規定，租車須開立五十萬元之本票作
    擔保，該女子復在五十萬元之本票上偽簽「乙○○」之署押，偽造為乙○○本人
    開立之有價證券，再行使交付予戊○○，依此租得車號ＨＨ－五六六一號自用小
    客車一輛。嗣己○○於租賃期間，將車借予友人李順湧使用，李順湧因違規遭警
    取締開立罰單後，經監理機關向乙○○催討罰款時，為乙○○發覺有異，報警循
    線查獲上情，因認為被告己○○涉嫌刑法第二百零一條第一項之偽造有價證券罪
    及刑法第三百十六條、第二百十條之行使偽造私文書罪云云。
二、本件公訴人認為被告涉嫌偽造有價證券及行使偽造私文書罪，係基於被害人乙○○指訴，其駕駛執照、身分證遺失，並未向大豐收租車行之戊○○租用ＨＨ－五
    六六一號汽車，更未駕駛該汽車違規，及證人戊○○在偵查中證稱：被告打電話
    說要向伊租用汽車，伊知道被告沒有駕駛執照後帶一女子來租車。證人丙○○在
    偵查中證稱：「我沒有女友，也未帶女子冒用乙○○名義租車，我只曉得被告去
    租車，不知他有無帶人去租車」。證人李順湧在偵查中證稱：「我向被告借用Ｈ
    Ｈ－五六六一號汽車使用，當天即還，且有違規被開罰單。」等語，並有租用轎
    車合約書、切結書、本票各一紙為證。訊據被告己○○，矢口否認右揭犯行，辯
    稱：車子是丙○○要租用的，且是丙○○拜託其去租車的，租車當日是丙○○帶
    該女子與其一起去的，其不知道該女子假冒乙○○云云。
三、按犯罪事實應依證據認定之，無證據不得推定其犯罪事實，刑事訴訟法第一百五
    十四條定有明文。又事實之認定，應憑證據，如未能發現相當證據或證據不足以
    證明，自不能以推測或疑制之方法，以為裁判之基礎，最高法院四十年台上字第
    八六號亦著有判例。再者偽造有價證券之犯罪行為須以故意為要件。經查被告自
    始至終均供稱，係丙○○委託伊租車，因伊與租車行老闆認識，故帶丙○○及其
    女朋友同去租車，租車時，伊與丙○○之女朋友進去租車，丙○○在外面等，參
    以證人蔡棟欽於原審證稱：「（是否知道被告有開一部ＨＨ－五六六一號自小客
    車？）當天我與朋友在被告的家中泡茶，有一對男女去找他，他介紹說他叫『阿
    全』，進來後就說要出去租車，出去一段時間後，被告自己一人回來。」及證人
    租車行老闆戊○○於原審及本院審理時亦均證稱，租車時除被告與一女子外，尚
    有同來之人在外面等等情，被告辯述尚非全然無稽；又被告與冒用乙○○名義之
    女子向戊○○租車，租用轎車合約書上之租用人為乙○○，被告為連帶保證人。
    該女子冒用乙○○名義簽發本票，被告亦為同一本票之發票人，此有該合約書及
    本票影本附卷可證，若被告知悉該女子冒用乙○○名義簽發合約書、本票，被告
    應不可能以其真名自為連帶保證人及同為發票人，足證被告所云不知該女子冒用
    乙○○名義，為可採信。再者被告與該女子租車，汽車如期返還，租金如期給付
    ，顯無不法之動機，又被告並非無駕駛執照之人，此有被告之駕駛執照影本附本
    院卷可證，是證人戊○○於警訊中供稱：「我知道被告沒有駕照，無法出租，最
    後他才找一位持乙○○證件之女子到店裏，用該女子駕照名義登記租車。」核與
    事實不合，不能為被告不利之證據，又該租車之女子既有冒名簽發本票之嫌，一
    般人避嫌猶恐未及，自難期丙○○直承與該女子係男女朋友及託被告租車之事，
    是游某之詞亦難據為被告不利之認定。綜上所述，被告不知該女子冒用乙○○名
    義租車，被告即無犯罪故意，即犯罪尚屬不能證明。原審疏未詳查，對於被告遽
    為論罪科刑，尚有未當，被告上訴意旨指摘原判決不當，為有理由，應由本院將
    原判決撤銷改判，爰依法為無罪之諭知。
據上論斷，應依刑事訴訟法第三百六十九條第一項前段、第三百六十四條、第三百零
一條第一項，判決如主文。
本案經檢察官丁○○到庭執行職務。
中      華      民      國　  九十一     年      二       月    十九    日
                                  臺灣高等法院臺中分院刑事第五庭
                                  　　　審判長法  官　袁　從　楨
                                  　　　　　　法　官  郭　同　奇
                                  　　　　　　法　官  胡  森  田
右正本證明與原本無異。
檢察官得上訴。
被告不得上訴。
如不服本判決應於收受送達後十日內向本院提出上訴書狀，其未敘述上訴之理由者並
得於提起上訴後十日內向本院補提理由書（均須按他造當事人之人數附繕本）。
                                              書記官  王  瑩  澤
中      華      民      國　  九十一     年      二       月    二十    日
                                                                        Ｉ
